【裁判字號】    97,易,764
【裁判日期】    970606
【裁判案由】    賭博
【裁判全文】
臺灣彰化地方法院刑事判決               97年度易字第764號
公  訴  人  臺灣彰化地方法院檢察署檢察官
被      告  丙○○
            甲○○
            乙○○
上列被告因犯賭博罪，經檢察官提起公訴（96年度偵字11117號
），本院判決如下：
    主  文
甲○○、乙○○、丙○○共同犯圖利聚眾賭博罪，丙○○處有期
徒刑陸月、乙○○、甲○○各處有期徒刑伍月，如易科罰金，均
以新台幣壹仟元折算壹日。【附表】之物均沒收。
    事實與理由
一、犯罪事實：
  (一)丙○○係址設彰化縣埔心鄉○○村○○路168 號「九州電
    子遊戲場」之負責人，並自民國（下同）88年8月31日起取
    得彰化縣政府所核發之電子遊戲場營利事業登記證，擺放電
    子遊戲機台，甲○○係該遊戲場經理（月薪新臺幣〔下同〕
    38000元，負責管理員工、開啟機台、審核員工交接文件）
    ，乙○○則係該處店員（月薪27000元，負責兌換代幣、開
    分洗分、計表等工作）。
  (二)丙○○與甲○○二人基於意圖營利，共同基於供給賭博場所
    及聚眾賭博之犯意聯絡，自90年6月間某日起，在上開公眾
    得出入之電子遊戲場內，使用賭博性電子遊戲機具「水果盤
    」等類型電子遊戲機共計33台，供不特定之賭客賭博財物。
    其賭博方式係由賭客兌換新臺幣（下同）10元1枚之代幣，
    待投入機臺後螢幕即按不同比例顯示分數，賭客並依其喜好
    在賠率不等之電子遊戲機內把玩下注，如有押中則機台上會
    累積分數，待賭客把完結束後，再與甲○○兌換現金，乙○○則自90年8月間起，加入上開犯意聯絡，擔任幫賭客洗分
    並兌換寄分卡點數予賭客之工作，賭客如欲兌換現金，再以
    上開寄分卡向甲○○兌換現金，如未押中，則所投入之金額
    則全歸丙○○所有。
  (三)嗣為警經檢舉於96年11月28日16時30分許，喬裝為客人進入
    該電子遊戲場內賭玩後，由乙○○前來機檯洗分交付寄分卡
    予員警，員警並依其指示在辦公室內向甲○○兌換現金共
    2100元，始為警方出示搜索票當場查獲，並扣得賭博電玩機
    台「水果盤、滿貫麻將、超悟空、賽車」等機台共33臺（IC
    板39塊）、積分上保留單81張、賭資21000元（其中2100元
    是兌換給警員的現金）、代幣1批、監視器鏡頭5支、電腦主
    機1部（含螢幕、鍵盤及滑鼠）等物。
二、認定事實所憑之證據及理由：
  (一)被告3人於警訊、偵查、本院審理中之自白，均足證「九州
    電子遊戲場」有以客人所贏分數向櫃臺人員兌換現金之事實
    。
  (二)證人（即查獲時員警）楊英杰偵訊時之證述、現場查獲之錄
    音譯文，可證明該店有兌現現金之行為。
  (三)彰化縣政府營利事業登記證、九州電子遊戲場現場圖、扣案物
    照片、現場照片。
  (四)扣案賭博電玩機台IC板39塊、積分卡保留單81張、賭資2100
    0元、代幣1批、監視器鏡頭5支、電腦主機1部 (含螢幕、盤
    鍵、滑鼠)1 組。
  (五)綜上所述，被告之自白與相關證據均相符合，本件事證明確
    ，被告之犯行應堪認定。
三、論罪科刑：
  (一)按賭博性電動玩具，可經IC板程式設計，為店主利益預留一
    定之得勝機率，實無異於一般所謂「抽頭營利」。所以沈溺
    賭博電玩之賭客，因電玩設計不公平，雖然一時半刻可能贏
    錢，但最後都只有落得傾家蕩產的下場，所以在社會一般經
    驗中，從未聽聞過沈溺於賭博電玩者會因此發財致富，這就
    是因為電玩設計並非賭客與莊家輸贏機率各半，而是設計為
    莊家贏面大所致（才能含括店家所有成本）。如果電玩之勝
    敗機率是各半，則長久以往，店家會是不輸不贏之結果，等
    於沒有獲利，然店家要負擔房租、水電、人事、稅捐等費用
    ，則店家必定慘賠無疑。然而賭博電玩事業還是前仆後繼有
    人要投入此行業，可見此一行業之暴利性質，實已構成意圖
    營利提供賭博場所聚眾賭博罪名。又賭博電玩經營者，尚以
    機器本身代替自己與賭客對賭。故被告三人所為，均係犯刑
    法第266條第1項「賭博罪」，及同法第268條之「意圖營利
    供給賭博場所、聚眾賭博罪」。
  (二)而被告甲○○、乙○○受僱於丙○○經營賭博電玩（意圖營
    利供給場所、聚眾賭博），其性質為「營業犯」，本身就含
    有長期經營之性質，所以甲○○、丙○○自90年6月間起（
    乙○○自90年8月間起）至96年11月28日被查獲止，應論以
    概括一罪。而被告同時有「供給場所」「聚眾賭博」二種犯
    罪態樣，應從情節較重之「聚眾賭博」態樣論處（褚劍鴻、
    刑法分則釋論，增訂一版，下冊第845頁）。而賭博犯行，
    只有在客戶把玩機台時才構成，是斷斷續續發生，應論以數
    罪，但由客觀因素來觀察，供給場所聚眾賭博犯行的時間、
    空間，完全包含了賭博犯行，所以客觀上只有一種行為（大
    行為裡包含數個小行為），沒有獨立可分割的二種行為。被
    告三人以一共同經營行為，觸犯數罪名，應構成想像競合犯
    ，從較重之刑法第268條「意圖營利聚眾賭博」罪論處。
  (三)甲○○、乙○○擔任現場管理、從事開分、洗分、兌換現金
    等行為，有行為分擔之事實，亦有犯意聯絡，應與負責人丙○○論以多次賭博、意圖營利聚眾賭博罪之共同正犯。同樣
    從一重之意圖營利聚眾賭博罪論處。
  (四)量刑審酌：被告三人均無前科，素行良好。賭博電玩，助長
    社會僥倖心理，使人廢時沈淪其中，影響社會善良風氣，影
    響民眾正常家庭生活，實應譴責。而被告三人經營之時間頗
    為長久，被告丙○○為負責人，被告甲○○、乙○○受僱於
    他人，賺取些許薪資維生，且犯後均坦承犯行，態度良好等
    一切情狀，量處如主文所示之刑度。
  (五)刑法第266條第2項規定；「當場賭博之器具與在賭檯或兌換
    籌碼處之財物，不問屬於犯人與否，沒收之。」附表編號一
    、二、四為當場賭博之器具，編號三為兌換籌碼處之財物，
    應予沒收之。編號五、六為被告丙○○所有，為店內經營之
    工具，應依刑法第38條第1項第2款沒收之。
  (六)起訴書記載被告三人犯罪時間為「自89年間某日起至96年11
    月28日止」，超出本院認定之上述犯罪時間以外部分，檢察
    官認為集合犯及接續犯之性質，故不另為無罪諭知。
四、適用法律：
  (一)刑事訴訟法第299條第1項。
  (二)刑法第28條、第38條第1項第2款、第55條、第266條第1項前
    段、第2項、第268條、第41條第1項前段。
  (三)刑法施行法第1條之1第1項、第2項前段。
本案經檢察官郭玄義到庭執行職務。
中    華    民    國    97    年    6    月    6     日
                  刑事第八庭         法  官  葉明松
以上正本證明與原本無異。
如不服本判決，應於判決送達後10日內，向本院提出上訴書狀，
上訴書狀應「敘述具體上訴理由」，並按他造當事人之人數附繕
本。「切勿逕送上級法院」。
告訴人或被害人對於判決如有不服具備理由請求檢察官上訴者，
其上訴期間之計算係以檢察官收受判決正本之日期為準。
中    華    民    國    97    年    6    月    6     日
                                     書記官  施秀青
【附錄本案論罪法條】
中華民國刑法第266條
在公共場所或公眾得出入之場所賭博財物者，處1 千元以下罰金
。但以供人暫時娛樂之物為賭者，不在此限。
當場賭博之器具與在賭檯或兌換籌碼處之財物，不問屬於犯人與
否，沒收之。
中華民國刑法第268條
意圖營利，供給賭博場所或聚眾賭博者，處 3 年以下有期徒刑，
得併科 3 千 元以下罰金。
刑法施行法第1-1條
中華民國94年1月7日刑法修正施行後，刑法分則編所定罰金之貨
幣單位為新臺幣。
94年1月7日刑法修正時，刑法分則編未修正之條文定有罰金者，
自94年1月7日刑法修正施行後，就其所定數額提高為30倍。但
72年6月26日至94年1月7日新增或修正之條文，就其所定數額提
高為3倍。
【附表】
┌─┬─────────────────────────┐
│NO│名稱及數量                                        │
├─┼─────────────────────────┤
│一│電玩機台「水果盤、滿貫麻將、超悟空、賽車」等機台共│
│  │33 臺（IC板39塊）                                 │
├─┼─────────────────────────┤
│二│積分上保留單81張                                  │
├─┼─────────────────────────┤
│三│賭資21000元                                       │
├─┼─────────────────────────┤
│四│代幣1批                                           │
├─┼─────────────────────────┤
│五│監視器鏡頭5支                                     │
├─┼─────────────────────────┤
│六│電腦主機1部（含螢幕、鍵盤及滑鼠）等物。           │
└─┴─────────────────────────┘


司法院資訊處製作；財團法人民間司法改革基金會備份。
